【裁判字號】    88,訴,779
【裁判日期】    890131
【裁判案由】    給付保險金
【裁判全文】
臺灣新竹地方法院民事判決  八十八年度訴字第七七九號
    原      告  丁○○
    訴訟代理人  陳由銓律師
    被      告  太平產物保險股份有限公司  設台北市○○○路○段五五０號
    法定代理人  乙○○      住台北市○○○路○段五五０號
    訴訟代理人  甲○○      住台北市○○○路○段五五０號
                丙○○      住.
右當事人間給付保險金事件，本院判決如左：
    主    文
被告應給付原告新台幣壹佰肆拾陸萬參仟陸佰柒拾元，及自民國八十八年七月二十一
日起至清償日止，按年息百分之五計算之利息。
訴訟費用由被告負擔。
本判決第一項於原告以新台幣肆拾捌萬捌仟元為被告供擔保後，得假執行；但被告如
於假執行程序實施前，以新台幣壹佰肆拾陸萬參仟陸佰柒拾元為原告預供擔保，得免
為假執行。
    事    實
甲、原告方面：
一、聲明：求為判決如主文第一項所示及為以供擔保為條件之假執行宣告。
二、陳述：
    原告以其所有車牌號碼ＬＯ─九六三三號之自用小客車（簡稱系爭車輛）向被告
    公司投保乙式車體損失險，保險金額一百八十萬七千元，保險期間自八十七年九
    月二日至八十八年九月二日。嗣於八十八年五月二十八日，原告之夫龍振淙駕駛
    系爭車輛於新竹縣北埔鄉台三線由北往南行駛，途經北埔鄉○○街一八九巷巷口
    時，因為閃避路中之野狗而不慎撞及中央分隔島致該車全毀。依兩造間簽立之自
    用汽車保險單條款第四節第一條之約定，被保險汽車於保險契約有效期間內，因
    碰撞所致之毀損滅失，被告公司應負賠償責任，本件保險標的自保險單生效日起
    至保險事故發生時已滿八個月以上，未滿九個月，被告公司依約應負賠償責任，
    而依前揭保險單條款第四節第八條折舊率為百分之十九，則被告公司應給付原告
    保險金一百四十六萬三千六百七十元（計算公式：0000000乘以百分之八十一等
    於0000000）。又依兩造簽立之保險契約約定，被告應自接到通知後十五日內給
    付，原告於保險事故發生後即檢具相關文件向被告公司申請理賠，並於八十八年
    七月五日再次申請，惟被告均拒不給付，是本件之遲延利息，應自八十八年七月
    二十一日起算，爰基於保險契約之法律關係，訴請被告給付一百四十六萬三千六
    百七十元，及自八十八年七月二十一日起算之遲延利息。
三、對被告抗辯之陳述：
    雖被告執病歷摘要上之記載，辯稱原告之夫龍振淙當時係酒醉駕車而肇事，依保
    險契約之約定，不在理賠之範圍云云。原告否認該病歷資料上記載之真正，而龍
    振淙肇事送翳後之急診處理醫師，業已到庭指稱當時未發現龍振淙有飲酒之情事
    ，是被告執此作為抗辯，以拒絕理賠，顯無理由。
四、證據：提出汽車保險單影本一份、自用汽車保險單條款影本一份、八十八勳律字
    第九七號函及回執影本各一份、診斷證明書影本一份。
乙、被告方面：
一、聲明：
（一）原告之訴駁回。
（二）訴訟費用由原告負擔。
（三）如受不利益判決，被告願供擔保，請准免為假執行。
二、陳述：
    被告對於原告所主張其以系爭車輛投保，而投保之金額、保險期間、車子受損及
    折舊情形均不爭執，惟因當時駕駛人龍振淙係酒醉駕車而肇事，依保險契約之約
    定，屬理賠之除外條款，被告公司即不須理賠原告。
三、證據：提出病歷摘要影本一份，並聲請訊問證人蔡昕霖、黃光華。
    理    由
一、本件原告起訴主張：伊以其所有之系爭車輛向被告公司投保乙式車體損失險，保
    險金額一百八十萬七千元，保險期間自八十七年九月二日至八十八年九月二日。
    嗣於八十八年五月二十八日，由伊夫龍振淙駕駛系爭車輛因閃避野狗而發生事故
    ，致該車全毀。因該車自保險單生效日起至保險事故發生時已滿八個月以上，未
    滿九個月，依保險契約所定其折舊率為百分之十九，是被告公司應給付原告保險
    金一百四十六萬三千六百七十元，經原告先後於事故發生後及八十八年七月五日
    向被告提出理賠償之申請，被告均拒不給付，原告爰本於保險契約之法律關係，
    訴請被告給付一百四十六萬三千六百七十元，及自八十八年七月二十一日起算之
    遲延利息；被告對於原告有投保上開保險，且該車於發生事故後其折舊率為百分
    之十九乙節固不爭執，惟以當時駕駛人龍振淙係因酒醉駕車而肇事，依契約被告
    公司不用理賠等語，以資置辯。
二、原告主張伊以其所有之系爭車輛向被告公司投保乙式車體損失險，保險金額一百
    八十萬七千元，保險期間自八十七年九月二日至八十八年九月二日。嗣於八十八
    年五月二十八日，由伊夫龍振淙駕駛系爭車輛於新竹縣北埔鄉台三線由北往南行
    駛，途經北埔鄉○○街一八九巷巷口時，不慎撞及中央分隔島致該車全毀。因該
    車自保險單生效日起至保險事故發生時已滿八個月以上，未滿九個月，依保險契
    約所定其折舊率為百分之十九等情，已據原告提出汽車保險單影本一份、自用汽
    車保險單條款影本一份為證，且為被告所不爭執，堪信此部分原告之主張為真實
    。原告另主張依保險契約之約定，被告公司應給付原告保險金一百四十六萬三千
    六百七十元，經原告先後於事故發生後及八十八年七月五日向被告提出賠償之申
    請，被告均拒不給付等情，惟被告否認其負有理賠上開保險金之義務，辯稱因龍
    振淙酒醉駕車而肇事，依保險契約之約定，其不須負賠償責任等語，並據其提出
    病歷摘要影本一份。經查，依被告提出之該病歷摘要上之記載，當時處理龍振淙
    因急診送醫之醫師蔡昕霖固於病歷上記載「but  Drunken（即酒醉）」，惟其後
    蔡昕霖到庭證稱：「當天傍晚六、七點時救護車送到，到時意識不清楚是昏迷狀
    ，我立即評詁頭部有無顱內出血情形，沒有聞到酒味，當時因須看其瞳孔，身體
    很接近，沒聞到酒味，那時因叫不醒患者，有懷疑其有酒醉，是初步判斷，之後
    其上唇有撕裂傷，為其縫臉時很接近，判斷其沒有酒味，因送來時係昏迷，且駕
    車撞傷，酒醉駕車係可能之因素，都在考量之內，才會在病歷上記載其酒醉，當
    天並沒有做酒精濃度測試，因如要做，一般是應警察之要求，且確定其有喝酒無
    法吹氣時才會做，當天警察有去現場，但並無要求作此酒精濃度測試」等語，核
    與原告提出之診斷證明書影本一份，其上之記載內容相符。又證人即車禍當時到
    現場處理之警員黃光華到庭證稱：「當時民眾報案，是晚上十點四十分左右，夥
    同另一同事到達現場看到車翻覆，車內駕駛在裡面，拉出其尚昏迷，當時拉出抬
    至單架上時，聞其身上沒有酒味，我們也要瞭解其有無喝酒，送醫後清理現場，
    當時沒發現有酒味，所以沒有請醫院作酒精濃度測試，車禍發生原因我們判斷車
    速太快，且該路段為轉彎上坡路段」等語，經核亦與證人蔡昕霖所述大致相符。
    是依證人上開所述，尚難認龍振淙於駕車肇事當時，係因酒後或酒醉駕車所致，
    則被告辯稱龍振淙係酒後或酒醉駕車而肇事，依契約其不需理賠云云，已無足取
    。
三、從而，原告本於保險契約之法律關係，訴請被告給付一百四十六萬三千六百七十
    元，及自八十八年七月二十一日起算，按年息百分之五計算之遲延利息，核屬有
    據，應予准許。
四、就主文第一項所示部分，兩造分別陳明願供擔保，分別請求假執行或免為假執行
    ，經核均無不合，爰各酌定相當之擔保金額，併准許之。
五、據上論結，本件原告之訴為有理由，依民事訴訟法第七十八條、第三百九十條第
    二項、第三百九十二條，判決如主文。
中      華      民      國    八十九    年      一      月    三十一    日
                                  臺灣新竹地方法院民事第一庭
~B法      官  鄭政宗
右為正本係照原本作成。
如對本判決上訴，須於判決送達後廿日內向本院提出上訴狀。
~B法院書記官  洪儷容
中      華      民      國    八十九    年      一      月    三十一    日


司法院資訊處製作；財團法人民間司法改革基金會備份。
